臺灣桃園地方法院刑事判決　　　　　　　100年度易字第604號
公　訴　人　臺灣桃園地方法院檢察署檢察官
被　　 告　 葉坤和
上列被告因竊盜等案件，經檢察官提起公訴（99年度偵字第2336
9 號），本院判決如下：
    主    文
葉坤和共同竊盜，共貳罪，各處拘役肆拾日，如易科罰金，以新
臺幣壹仟元折算壹日；又共同竊盜未遂，處拘役貳拾日，如易科
罰金，以新臺幣壹仟元折算壹日。應執行拘役玖拾日，如易科罰
金，以新臺幣壹仟元折算壹日。緩刑貳年。
    事    實
一、葉坤和與王忠基（另行審結）共同基於意圖為自己不法所有
    之犯意聯絡，因王忠基為址設桃園縣龜山鄉○○街5 號林口
    長庚醫院之垃圾場外包廠商離職員工，利用其對該垃圾場環
    境之熟識，先分別於附表編號一、二所示之時間，由葉坤和
    騎乘三輪車在垃圾場外把風等待，王忠基則持該垃圾場固定
    吊掛於大門入口處之鑰匙開門進入垃圾場內，以徒手將如附
    表編號一、二所示垃圾子車上之不銹鋼蓋，拋出垃圾場外，
    再由王忠基將之搬運至三輪車上之方式，竊取如附表編號一
    、二所示之不銹鋼蓋，得手後，由葉坤和載離該處。另於附
    表三之時間，二人食髓知味，復再行前往上開地點，由葉坤
    和在外把風等待，王忠基則進入上開垃圾場內，利用垃圾場
    內之堆高機再次竊取附表編號三所示之垃圾車子車上之不銹
    鋼蓋7 片，王忠基於將該不銹鋼蓋7 片搬運至上開垃圾場之
    圍牆旁後，即與葉坤和先行至他處用餐，嗣後返回欲載運該
    不銹鋼蓋時，發覺已遭不詳姓名人士取走而未遂。嗣經林口
    長庚醫院環管課課長劉澤群發現不銹鋼蓋短少，調閱監視器
    畫面後報警循線查獲。
二、案經劉澤群訴由桃園縣政府警察局龜山分局報告臺灣桃園地
    方法院檢察署檢察官偵查起訴。
    理    由
壹、程序方面：
一、按刑事審判上之共同被告，係為訴訟經濟等原因，由檢察官
    或自訴人合併或追加起訴，或由法院合併審判所形成，其間
    各別被告及犯罪事實仍獨立存在。故共同被告對於其他共同
    被告之案件而言，為被告以外之第三人，本質上屬於證人，
    為確保被告對證人之詰問權，證人於審判中，應依法定程序
    ，到場具結陳述，並接受被告之詰問，其陳述始得作為認定
    被告犯罪事實之判斷依據（最高法院93年臺上字第5726號判
    決意旨參照）。按被告以外之人於審判外之言詞或書面陳述
    ，除法律有規定者外，不得作為證據；被告以外之人於偵查
    中向檢察官所為之陳述，除顯有不可信之情況者外，得為證
    據，刑事訴訟法第159 條第1 項、第159 條之1 第2 項分別
    定有明文。故王忠基雖同為本案被告，然公訴人援引各該被
    告於警詢及檢察官偵查中所為之陳述為其餘被告犯行之證據
    ，則就各該被告而言，其餘被告之陳述無異屬「被告以外之
    人」之陳述，而為證人地位之證言，且王忠基於警詢及偵查
    中向檢察官所為之陳述，原則上屬審判外之陳述，故亦須檢
    視上開證述內容是否有前開得為證據之情形，合先敘明。經
    查：
（一）本件證人即共同被告王忠基於檢察官訊問時經具結後所為
      之證述，對被告葉坤和而言，其性質雖均屬傳聞證據，惟
      本院審酌證人即共同被告王忠基於檢察官偵查中，業經檢
      察官諭知證人有具結之義務及偽證之處罰並命朗讀結文具
      結擔保其證言之真實性後，以證人身分，於檢察官面前完
      整、連續陳述其親身經歷，且查無違法取證之瑕疵存在，
      應無顯不可信之情形，依刑事訴訟法第159 條之1 第2 項
      之規定，自均得為證據。
（二）另按被告以外之人於檢察事務官、司法警察官或司法警察
      調查中所為之陳述，與審判中不符時，其先前之陳述具有
      較可信之特別情況，且為證明犯罪事實存否所必要者，得
      為證據，刑事訴訟法第159 條之2 定有明文。除了必須為
      證明犯罪事實之必要者（即「必要性」要件）外，所謂「
      具有較可信之特別情況」（即「可信性」要件），係指證
      人於檢察事務官、司法警察官或司法警察調查中所為之陳
      述，與審判中不符，而其先前之陳述，從「客觀上外部附
      隨之環境或條件」加以比較觀察，有足以取代審判中反對
      詰問之可信性保證，而具有更可信之特別情況者而言，且
      此屬「證據能力」之要件審查，而非陳述內容「證明力」
      之判斷問題；亦即，應就詢問有無出於不正方法、陳述是
      否出於非任意性、該等筆錄之記載與錄音或錄影內容是否
      相符、接受詢問而為陳述之原因等各項客觀事實，為整體
      之判斷與考量，尤不得「單憑」警詢距案發時間較近，或
      以證人事後有承受外界干擾而受污染之虞，即逕謂於警詢
      之陳述較為可信，否則，將因警詢之時間順序通常在先，
      造成該「可信性」要件之限制形同具文（最高法院95 年
      度台上字第1198、1525、2534及5523號等判決意旨參照）
      。查共同被告王忠基民國99年6 月16日於警詢中陳稱係與
      被告葉坤和共同行竊，由其將不銹鋼蓋丟至圍牆外，葉坤
      和則在圍牆外注意不銹鋼蓋有無砸到其他物品或是否有其
      他人士靠近等語，然其經本院合法傳喚未到庭，另於偵查
      中以證人身分具結作證時，卻稱被告並不知情云云（見99
      年度偵字第23369 號卷第7 頁、第53頁），則其於警詢中
      所為陳述，與偵查中有所不符，而被告否認此部分犯行，
      共同被告王忠基又係具體指認其參與之證人，故共同被告
      王忠基之警詢證詞當為證明被告葉坤和有無此部分犯行之
      必要關鍵證據。至於「可信性」之情況，共同被告王忠基
      雖於偵查中翻異前詞，惟自承：因被告葉坤和年紀很大，
      要自己承擔等語，衡諸99年6 月16日製作警詢筆錄當時距
      離案發時間較近，偵查中距離案發時間較遠，爰審酌上開
      證人於警詢時之陳述，應係在其記憶較為猶新的情況下直
      接作成，可立即反應所知，不致因時隔日久而受有人情之
      牽絆，一般與事實較相近，且於員警詢問後，經其簽名確
      認筆錄記載內容無訛，而證人王忠基亦未證述其於警詢中
      所述非出於自由意志所言，足認其於警詢之陳述具有任意
      性，而證人王忠基於警詢時已供述係與被告葉坤和共同行
      竊，詳細供述二人分工之方式，亦查無其設詞誣陷被告葉
      坤和之動機存在。綜上所述，證人王忠基於警詢中所為之
      陳述，客觀上具有較可信之特別情況，應有證據能力。
二、其餘本件認定事實所引用之卷證資料（包含人證、物證、書
    證等，詳下述及者），並無證據證明係公務員違背法定程序
    所取得，與本案亦有自然之關連性，被告於準備程序迄至本
    案言詞辯論終結，均未就下述證據方法提出關於證據能力方
    面之聲明異議，且卷內之傳聞書證，亦無刑事訴訟法第159
    條之4 之顯有不可信之情況或其他不得作為證據之情形，本
    院認引為證據為適當，是依刑事訴訟法第159 條之4 、之5
    等規定，下述認定事實所引用之證據方法均有證據能力，合
    先敘明。
貳、實體方面：
一、訊據被告葉坤和固坦承曾於上開時、地為共同被告王忠基載
    運不銹鋼蓋，惟矢口否認有何竊盜之犯行，辯稱：伊不知道
    王忠基是偷人東西，王忠基帶東西出來，說他肚子餓，叫我
    把東西載去處理掉云云。經查：
（一）被告分別於99年6 月1 日凌晨2 時許、99年6 月5 日凌晨
      2 時許，騎乘三輪車與王忠基至桃園縣龜山鄉○○街5號
      林口長庚醫院垃圾場，由王忠基進入垃圾場內，以徒手將
      垃圾車上之不銹鋼蓋拋至垃圾場外之圍牆旁，並搬運至被
      告所騎乘之三輪車上後，由被告載運離開之方式竊取之，
      嗣於99年6 月14日凌晨1 時許，二人再以同樣方式竊取不
      銹鋼蓋7 片後，即先行至他處用餐，嗣後返回欲載運該不
      銹鋼蓋時，發覺已遭不詳姓名人士取走而未遂等情，業據
      證人即告訴人林口長庚醫院環管課課長劉澤群於警詢指訴
      綦詳，並有監視器畫面翻拍照片24張、遭竊物品相片2 張
      等在卷可稽（見99年度偵字第23369 號卷29-35 頁）。上
      揭事實，要堪認定。
（二）訊據證人即共同被告王忠基於警詢中稱：我與葉坤和共分
      3 次在林口長庚醫院垃圾場內竊取垃圾子車不銹鋼蓋，第
      1 次在99年6 月間竊取5 片、第2 次在第一次後之3 至4
      天，共竊取7 片，第3 次則是在99年6 月14日竊取7 片，
      犯案方式都是在半夜著手，因我是垃圾場外包商前員工，
      知道垃圾場大門鑰匙固定掛吊於入口處鐵條上，故我先取
      下鑰匙開門進入垃圾場後再將垃圾子車不銹鋼蓋丟到圍牆
      外，而圍牆外即是綠光美食街停車場，葉坤和在圍牆外會
      注意我是否有將鐵蓋砸到其他物品，葉坤和也順便會注意
      是否有其他人士靠近，我將不銹鋼蓋丟至圍牆外後會馬上
      出圍牆外，並將垃圾子車不銹鋼蓋搬到葉坤和所使用的三
      輪車上，因葉坤和年事已高，故都是由我搬運；第3 次的
      7 片不銹鋼蓋我確實已經丟到圍牆外，原以為萬無一失而
      葉坤和先去吃飯，我回住處喝飲料，但嗣後回去的時候，
      不銹鋼蓋已經不見了等語（見99年度偵字第23369 號卷第
      7-8 頁），其於偵查中雖具結證稱：只是請被告葉坤和幫
      忙載，其不知情云云，惟證人王忠基於該次偵查中亦稱：
      因為之前在長庚醫院的垃圾場上班，我開堆高機，對該處
      的環境很熟悉，所以就是裡應外合，我是內應，葉坤和是
      外合，因覺得葉坤和年紀很大，所以要自己承擔等語（見
      99年度偵字第23369 號卷第53-54 頁）。證人王忠基於警
      詢時以就渠等2 人間之分工、犯意聯絡供述甚詳，其嗣後
      翻異前詞，係為被告葉坤和擔負罪責，是其於偵查中所述
      被告葉坤和不知情云云，顯難採信。又參以被告於本院審
      理中自承：證人王忠基沒有錢吃飯，故拜託我幫忙，他說
      那是別人把舊的東西給他，他說如果出事情他要負責到底
      ，我曾說不要幫他載，我怕那個東西是亂拿的，證人王忠
      基就說有事他要負責等語，核與證人王忠基前開所述大致
      相符，是被告主觀上應對於證人王忠基所搬運之不銹鋼蓋
      來源不法有所認識，其辯稱不知情云云，應屬事後卸責之
      詞，洵無足採。
（三）另查，本件遭竊之地點為長庚醫院垃圾場內，共同被告王
      忠基於99年6 月14日凌晨1 時許，以將不銹鋼蓋放置於堆
      高機牙叉上載運出垃圾場外之方式，竊取長庚醫院之不銹
      鋼蓋等情，業據證人劉澤群於警詢時證述屬實，並有監視
      錄影翻拍照片24張可資佐證。被告雖辯稱不知該處為長庚
      醫院云云，然共同被告王忠基係以垃圾場內之堆高機搬運
      ，一般住家不會使用，且遭竊之不銹鋼蓋上面印有「長庚
      紀念醫院林口院區」之字體，縱被告辯稱不識字，惟該不
      銹鋼蓋尚在使用中，並無明顯破損、生鏽或無法使用之情
      形，而被告以拾荒為業，對於不銹鋼蓋之用途及市場流通
      情形，應有相當之了解，且被告自知共同被告王忠基已經
      沒錢吃飯，當不可能擁有該等物品，又被告及共同被告王
      忠基利用深夜無人之際前往搬運，其行徑亦顯違常情，其
      辯稱不知情云云，應非屬實。
（四）綜上，足認被告明知上開不銹鋼蓋為林口長庚醫院所有之
      物，共同被告王忠基無處分權處限，仍基於竊盜之犯意，
      於凌晨時分前往林口長庚醫院垃圾場行竊，並為共同被告
      王忠基把風，至為明確，其所辯各節，均為係臨訟卸責之
      詞，難以採信，本件事證明確，其犯行洵堪認定。
二、核被告就附表編號一、二所為，均係犯刑法第320 條第1 項
    之竊盜罪，另就附表編號三所為，則係犯刑法第320 條第3
    項、第1 項竊盜未遂罪。被告與共同被告王忠基就上開附表
    編號一、二、三之竊盜及竊盜未遂犯行間，均有犯意聯絡及
    行為分擔，為共同正犯，且2 人所犯上開3 罪，犯意各別，
    行為互殊，應予分論併罰。爰審酌被告並無任何前科紀錄，
    素行良好，有臺灣高等法院被告前案紀錄表乙份在卷可參，
    其因年事已高，以拾荒為生，謀生不易，始與共同被告葉忠
    基鋌而走險，竊取他人之物變賣，賺取微薄收入餬口，其行
    為固已危害社會治安，並造成被害人之財產損失，殊無足取
    ；惟考量其所竊得之財物價值非鉅，且被告僅為把風、載運
    ，並非為主謀之人，被害人亦表示對於被告之刑度無意見之
    意，有本院公務電話紀錄乙紙可參及其犯罪之動機、目的、
    生活狀況、智識程度、所生危害暨犯後坦承犯行之態度等一
    切情狀，分別量處如主文所示之刑，並諭知易科罰金之折算
    標準，及定其應執行之刑。查被告未曾受任何有期徒刑以上
    刑之宣告，此觀諸上開被告前案紀錄表即明，其一時失慮而
    罹犯本罪，經此偵、審之程序，當知所警惕，認其上開所受
    刑之宣告以暫不執行為適當，爰依刑法第74條第1 項第1款
    規定，併予宣告緩刑2 年，用啟自新。
據上論斷，應依刑事訴訟法第299 條第1 項前段，刑法第320 條
第1 項、第3 項、第28條、第25條第2 項、第41條第1 項前段、
第51條第6 款、第74條第1 項第1 款，判決如主文。
本案經檢察官蔡佩玲到庭執行職務。
中    華    民    國   100    年    10    月    31    日
                  刑事第四庭  法  官  陳麗芬
以上正本證明與原本無異。
如不服本判決應於收受判決後10日內向本院提出上訴書狀，並應
敘述具體理由。其未敘述上訴理由者，應於上訴期間屆滿後20日
內向本院補提理由書( 均須按他造當事人之人數附繕本) 「切勿
逕送上級法院」。
                              書記官  謝雅茹
中    華    民    國   100    年    10    月    31    日
附錄論罪科刑法條全文：
中華民國刑法第320條
（普通竊盜罪、竊佔罪）
意圖為自己或第三人不法之所有，而竊取他人之動產者，為竊盜
罪，處5 年以下有期徒刑、拘役或5 百元以下罰金。
意圖為自己或第三人不法之利益，而竊佔他人之不動產者，依前
項之規定處斷。
前二項之未遂犯罰之。
附表：
┌──┬────────────┬──────────┐
│編號│犯罪時間                │片數                │
├──┼────────────┼──────────┤
│ 1  │99年6 月1 日凌晨2 時許  │5片                 │
├──┼────────────┼──────────┤
│ 2  │99年6 月5 日凌晨2 時許  │7片                 │
├──┼────────────┼──────────┤
│ 3  │99年6月14日凌晨1時許    │7片（得手後置放圍牆 │
│    │                        │旁，遭不詳姓名年籍人│
│    │                        │士取走而未遂）      │
└──┴────────────┴──────────┘